# 请教陈版，且看这个吸收合并

提问人：hrtsex 时间：2014-05-14 23:26:08
目前在做一新三板项目的尽职调查，这吸收合并看起来真是晕啊，我们通常理解吸收合并为母公司吸收合并子公司，这企业来了一个子公司吸收合并母公司！ 一、案例情况： 1 、A公司成立于 2000 年（注册资本 5000 万），B公司成立于 2004 年（注册资本 2000万），到了 2008 年，A公司100%控股了B公司； 2 、 2012 年 9 月，A公司、B公司同意在截止日 2011 年 12 月 31 日审计和验资的基础上进行了吸收合并，合并后母公司A公司注销； 3 、还有一个独特之处：合并后B公司的注册资本定为原A公司的注册资本 5000 万，且股权结构也与A公司的股权结构一致（通过股权转让的形式）。 二、请教陈版： 1 、像上面这种情况，这样吸收合并是否可行呢？吸收合并后的注册资本应如何确定呢？ 2 、关于吸收合并的账务处理，目前公司只是将A公司的长期股权投资与B公司的实收资本进行了抵销（由于B公司资本公积转增股本而大于A公司长期股权投资部分转入吸收合并后新公司的资本公积），不知这块吸收合并是否可以参考母公司吸收合并全资子公司的账务处理呢？ 【备注：母公司吸收合并全资子公司，不改变母公司所能控制的经济资源，所以不是企业合并；可以认为是子公司将其全部净资产作为对母公司的分配，母公司在收回原先投资成本的同时，将分回的留存收益作为收到股利处理，确认为子公司清算注销当期的投资收益。】

回答人：chenyiwei
可以把此类子公司吸收合并母公司的交易分拆为两步：第一步是母公司把其所持有的子公司股权投资按股权比例分配给各股东，母子公司关系变为平行关系，相应减少母公司的净资产；第二步是原子公司按同一控制下合并的方式吸收合并原母公司，可以理解为原子公司通过同一控制下合并的方式取得了原母公司的资产和负债（原先对该子公司的投资及相关投资损益除外）。可参考《计学撮要2013 》关于母子公司颠倒如何进行会计处理和合并报表处理的问题解答。

提问人：hrtsex 时间：2014-05-15 23:56:55
陈版，刚才学习了一下《计学撮要 2013 》关于母子公司颠倒如何进行会计处理和合并报表处理的问题答复：只需将长期股权投资、相关的投资收益和股利分配等事项的影响剥离掉即可；
如上述案例所述，由于B公司存在资本公积转增股本（股票股利），而A公司并不需要进行相关的账务处理，导致A公司的长期股权投资与B公司的实收资本存在差异，在这种情况下如何抵销呢？是否可以将B公司资本公积转增股本（股票股利）的金额转入吸收合并后B公司的资本公积呢？

回答人：chenyiwei
不可以，这样做相当于B公司减资了，实际上B的实收资本很可能是不变的，原先转增股本的资本公积不用转回。